【裁判字號】    92,再易,2
【裁判日期】    920321
【裁判案由】    再審之訴
【裁判全文】
臺灣基隆地方法院民事裁定  九十二年度再易字第二號
    再審原告    甲○○
                          居苗.
                乙○○
    再審被告    彰化商業銀行股份有限公司
    法定代理人  張伯欣
右當事人間請求再審之訴事件，再審原告對於中華民國九十年十月三日本院八十八年
度簡上字第六四號確定判決提起再審，本院裁定如左：
    主    文
再審之訴駁回。
再審訴訟費用由再審原告負擔。
    理    由
一、按再審之訴，應於三十日之不變期間內提起，前項期間自判決確定時起算，但再
    審理由知悉在後者，自知悉時起算，民事訴訟法第五百條第一項、第二項定有明
    文。所謂知悉，係指知悉確定判決有再審之事由，非謂知悉法律上有得提起再審
    之規定而言（最高法院七十二年度臺抗字第三六二號裁定意旨參照）。又當事人
    以同法第四百三十六條之七足影響於裁判之重要證物漏未斟酌之情形提起再審之
    訴，因所謂重要證據漏未斟酌，乃指前程序第二審言詞辯論終結前，已存在並已
    為證據聲明，而第二審認為不重要而忽略證據聲明未為調查，或已為調查而未就
    結果予以判斷者而言，故當事人於裁判送達時，就是否有重要證物漏未斟酌之情
    形當可知悉，是在當事人以重要證物漏未斟酌之理由，提起再審之訴時，計算是
    否逾三十日之不變期間，應自裁判確定時起算，而無同法第五百條第二項但書再
    審理由知悉在後之適用。另當事人在上訴期間內提起上訴者，其上訴因不合法（
    如未繳納裁判費、上訴利益未逾銀元十萬元或其他法律上不應准許者）而被以裁
    定駁回時，在該裁定確定前，尚無從斷定上訴為不合法。因之，應於駁回上訴之
    裁定確定時，始知悉原判決確定（司法院院解字第三○○七號解釋參照），故對
    於該原判決提起再審之訴者，其提起再審之訴之不變期間，應自駁回上訴之裁定
    確定時起算（最高法院六十七年臺抗字第四九五號、七十八年臺抗字第一四九號
    判例參照）。
二、經查：本院八十八年度簡上字第六四號確定判決（下稱原確定判決）係於民國九
    十年十月三日宣判，並於同年十月二十五日送達再審原告收受，嗣再審原告不服
    提起上訴，經本院合議庭於九十年十一月二十八日以其上訴主張之事由非於法律
    見解有原則上之重要性為由，裁定駁回其上訴。再審原告復對此裁定不服提起抗
    告，經最高法院於九十一年四月十九日以九十一年度台簡抗字第二二號駁回抗告
    ，該裁定業於送達抗告人即本件再審原告日即九十一年五月八日確定等情，有各
    該判決、裁定及送達證書附於各該卷宗可稽，並經本院依職權調取前揭各該卷宗
    核閱無訛。而本件再審原告係以原確定判決有足以影響裁判之重要證據漏未斟酌
    ，提起再審之訴，依前揭說明，其提起再審之訴自應於駁回上訴之裁定確定時即
    九十一年五月八日起三十日內提起，始為合法。詎再審原告遲至九十二年三月三
    日始提起本件再審之訴（參卷附本院收文戳），顯已逾三十日之不變期間，故其
    提起本件再審之訴自非合法，應予駁回。
三、依民事訴訟法第五百零二條第一項、第九十五條、第七十八條，裁定如主文。
中      華      民      國    九十二    年      三      月    二十一    日
~B臺灣基隆地方法院民事庭
~B  審判長法  官  李木貴
~B        法  官  林玉珮
~B        法  官  王美婷
右為裁定正本係照原本作成。
本件裁定不得抗告。
中      華      民      國    九十二    年      三      月    二十一    日
~B        書記官  潘端典


司法院資訊處製作；財團法人民間司法改革基金會備份。
